【裁判字號】    89,上訴,4206
【裁判日期】    900626
【裁判案由】    公共危險
【裁判全文】
臺灣高等法院刑事判決                          八十九年度上訴字第四二六號
    上  訴  人  臺灣板橋地方法院檢察署檢察官
    被      告  丁○○
    指定辯護人  本院甲○辯護人
右上訴人因被告公共危險案件，不服臺灣板橋地方法院八十九年度訴字第六六０號，
中華民國八十九年十月十七日第一審判決（起訴案號：臺灣板橋地方法院檢察署八十
九年度偵字第四０八一號）提起上訴，本院判決如左：
    主  文
上訴駁回。
    理  由
一、公訴意旨略以：被告丁○○與丙○○係夫妻（現業經法院判決離婚），平時感情
    不睦，於民國八十九年二月十六日晚上九時許，在其臺北縣樹林市○○路三四九
    號八樓住處，與丙○○因搬家互起爭執，丁○○竟基於放火燒燬住宅之犯意，趁
    丙○○與搬家工人戊○○洽談搬家之估價事宜之際，進入房間內引火點然報紙、
    棉被等物，旋因房間濃煙嗆鼻而逃出門外，經丙○○緊急將火撲滅，住處始未燒
    燬，因認被告丁○○涉有刑法第一百七十三條第三項、第一項之放火燒燬現供人
    使用之住宅未遂罪嫌云云。
二、檢察官認被告丁○○涉有前揭罪嫌，無非係以證人丙○○、戊○○之證詞、現場
    照片及扣案棉被一條，又證人戊○○與被告及丙○○均不相識，應無設詞誣陷被
    告等情以為論據。
三、訊據被告丁○○則堅決否認有在房間內放火燒報紙、棉被之犯行，並辯稱當天伊
    與先生丙○○發生口角，丙○○要趕伊出去並放火燒伊之衣服，當時有伊朋友乙○○在伊家裡，有看到伊丙○○燒伊衣服及資料，搬家工人來時，火已經熄滅，
    但還有一些煙等語。
四、按犯罪事實應依證據認定之，無證據不得推定其犯罪事實，又不能證明被告犯罪
    者，應諭知無罪之判決，刑事訴訟法第一百五十四條、第三百零一條第一項定有
    明文。所謂認定犯罪事實之證據，係指足以認定被告確有犯罪行為之積極證據而
    言，該項證據自須適合於被告犯罪事實認定，始得採為斷罪資料。又苟未能發現
    相當證據，或證據不足以證明，自不能以推測或擬制之方法，以為裁判基礎，亦
    分別有最高法院二十九年度上字第三一０五號及同院四十年度台上字第八六號判
    例意旨可資參照。經查：
    （一）證人即被告之夫丙○○於警訊時證稱：伊於八十九年二月十六日二十一時
          左右，在自宅樹林市○○路三四九號八樓兒童臥房內，第一次伊太太以打
          火機在該房間內點燃報紙，伊發現後，馬上將火弄熄，之後便到餐桌旁與
          搬家公司戊○○商談搬家估價事情，後伊太太又跑進房間內，並將門反鎖
          住後，不久伊發現太太從房間內跑出來，該房內有大量濃煙及該棉被正起
          火燃燒，伊便趕緊入內將該火源用腳將其踩熄等語（見偵查卷第七頁背面
          ），嗣於偵查中則證稱：當天伊聯絡搬家的戊○○估價搬家費用，伊正與
          戊○○在談時，發現丁○○帶著報紙進入房間，戊○○看到跟伊講，在這
          之前不久，丁○○已經點燃報紙丟在小孩子的房間床上，伊發現之後趕快
          拿下來踩熄，接著伊與戊○○談話時，他又拿報紙進入小孩房間把房內反
          鎖，伊一時找不到房間鑰匙，因為房間燒起來，而有濃煙，丁○○自己受
          不了，跑出來，伊就趕快進入熄火，但棉被燒起來，踩不熄，伊腳還有一
          點燙傷，後來因為旁邊棉被尚未全部燃燒，伊將他翻過來蓋住燃燒部分才
          把火熄了等語（見偵查卷第二十五頁背面及第二十六頁），及證人戊○○
          於警訊時證稱：伊於八十九年二月十六日二十一時左右，受丙○○委託前
          往樹林市○○路三四九號八樓與其商討搬家估價事誼，伊到場時他們夫妻
          均在客廳，伊便與林先生就搬家事情商討估價，到一半時林太太便口氣很
          不好的稱如果要搬東西要打電話請警察來，過不久她便到房間引火，林先
          生看到後馬上進去制止，將火熄滅，之後丁○○又到客廳拿報紙進入該房
          間將門鎖住，後伊便又繼續與林先生商談，快談完時，林先生去拿該房間
          鑰匙，準備打開房間時，林太太自行開房門跑出，伊發現房間內有火，且
          起火燃燒，伊便跟林先生講搬家的事情，你考慮清楚，如需要再與伊聯絡
          伊便先行離開等語（見偵查卷第九頁及第九頁背面），於本院稱「我在宏
          勝通運有限公司上班，八十九年二月十六日是晚上七、八時左右，到林金
          波住處談論搬家事宜」等語，則是依證人丙○○、戊○○之前揭證詞相互
          對照以觀，丙○○稱『伊一時找不到房間鑰匙，因為房間燒起來，而有濃
          煙，丁○○自己受不了，跑出來，伊就趕快進入熄火』，但戊○○則證稱
          『林先生看到後馬上進去制止，將火熄滅，之後丁○○又到客廳拿報紙進
          入該房間，將門鎖住，伊便又繼續與林先生商談，快談完時，林先生去拿
          該房間鑰匙，準備打開房間時，林太太自行開房門跑出，伊發現房間內有
          火』。再證人戊○○先於警訊時稱『二十一時左右』，嗣於本院稱『晚上
          七、八時』，二人就丙○○如何拿鑰匙開房間之情形，及證人戊○○先後
          所陳到證人丙○○住處之時間，所證稱不一，再如依渠等所陳，被告洪麗
          萍當天曾連續進入房間內引火燃燒二次，甚於第一次引火遭丙○○撲滅後
          ，隨即又自客廳拿報紙入房間並將房門鎖住，則衡諸常情，丙○○應可揣
          想得知被告拿報紙將自己反鎖於房間內極有再度引火之虞，本當緊急尋求
          開門之方法以預防及阻止被告之引火，惟依證人戊○○之證詞，丙○○卻
          是繼續與其商談搬家之事，待快談完時，始前往拿取房間鑰匙準備打開房
          門，斯時房間內已遭被告點燃棉被起火燃燒，丙○○事不關己之處置態度
          ，顯悖於常情，更有甚者，證人戊○○於第二次被告自房門跑出時已發現
          房間內起火燃燒，值此緊急之際，證人戊○○竟不思幫忙滅火，反而先行
          離開？亦顯不符於人情，則其二人之證詞，要無可疑之處。
    （二）又證人丙○○與戊○○嗣經原審調查時隔離訊問，證人丙○○證稱：大概
          在八點前，守衛有打電話通知伊說搬家公司要來估價，伊就請守衛讓他進
          來，後來他按電鈴是我去開門的，當時被告在客廳看電視，伊就跟戊○○
          在飯桌附近聊估價的事情，伊等在聊的時候，被告就拿打火機及報紙到小
          孩的房間去，戊○○跟伊說你太太拿報紙到房間去做何事，伊就跑去房間
          看，伊就看到被告已經點火，並丟到床上的衣服上面，被告把火丟了就走
          出小孩的房間，伊就趕快把火弄熄，當時戊○○在飯桌那裡沒有跟進來，
          之後伊就出來在跟戊○○繼續談搬家的事，被告當時在客廳，沒多久她又
          跑到小孩房間，把門關起來，不久後伊與戊○○就發現門縫有煙跑出來，
          因為我沒有鑰匙，沒辦法進去，不久後被告自己受不了才自己跑出來，伊
          就進房間，看到棉被已經著火了，伊就用棉被的另一角把火蓋熄。當時陳
          鉉杰人在房間外面沒有進去，後來伊再出來跟戊○○繼續談估價的事，那
          時被告已經不在屋子裡面了，估價結果戊○○本來說一車要五千元，伊跟
          他說我沒有那麼多錢，伊跟戊○○說能否全部搬走一萬元，不算幾趟，陳
          鉉杰說好，之後戊○○就走了，他走的時候約晚上八點半到八點四十分左
          右，他走時被告還沒有回來等語（見原審八十九年七月四日訊問筆錄），
          及證人戊○○證稱當天是林先生幫伊開門，伊進去之後伊就有看到被告在
          客廳看電視，林先生先帶伊到房間去看要搬的東西，伊與林先生在他們的
          主臥室的時候，被告在外面客廳大聲喊說誰敢搬東西，林先生就跟被告解
          釋因為房子租約到了，所以要搬家，伊與林先生看完之後，伊就與林先生
          一起到客廳，伊向林先生報價，結果我看到被告從客廳走到另一間小房間
          ，把門關起來，伊與林先生繼續聊搬家的事，過一陣子，被告自己從房間
          走出來，伊就看到房間裡面有煙跑出來，伊就看到林先生跑進房間，伊沒
          有跟進去，但伊有跟到房間門口，伊有看到房間裡面有報紙跟小毯子在地
          上燃燒，林先生把火弄熄之後，又出來跟伊談搬家的事，當時被告在客廳
          那裡走來走去，後來伊就決定不打擾他們，伊就先離開了，伊要走的時候
          ，被告在屋子裡面，估價結果，伊跟林先生說一車裝滿五千元，就是以車
          次來算，林先生聽伊報價後沒有馬上決定，伊跟林先生報完價之後，伊就
          回去了等語（見原審八十九年七月四日訊問筆錄），則渠等之證詞，就被
          告當天進入房間引火點燃之『次數』、證人戊○○離開時被告是否仍『在
          家裡』、當天二人洽談搬家所『估價之結果』，均互有出入，而證人陳鉉
          杰於原審調查時所證稱被告進房間引火點燃之次數亦明顯與其於警訊中之
          前揭證詞，互不相同，益徵渠等二人證詞之瑕疪，要難遽採為不利被告犯
          罪事實之認定。
    （三）另依證人乙○○於本院到庭證稱「我本來在客廳坐，後來聽到他們夫妻吵
          架的聲音，就進去房間看，看到一個男的以燒銀紙用的桶子在燒棉被和資
          料，他是一件一件放進去慢慢燒，前後大約二十分鐘，另一位女的也有看
          到」「沒有看到搬家公司的人，九點多就離開了「「那位男的沒有在桶子
          外面燒，我去時還沒有開始燒，有看到男的拿桶子進去房間」「那男的就
          是丙○○」等語，雖證人丙○○始終否認證人乙○○有在場，然證人李春
          安既經具結，即應擔保證言之真實性，在無其他證據足以否認其證言之信
          憑性時，自應採信其證言，而依其證言，亦可證明被告並未有進入房間內
          引火點然報紙、棉被等物，旋因房間濃煙嗆鼻而逃出門外之事，當不得科
          被告以放火燒燬現供人使用住宅未遂之犯行。
    （四）至於現場照片三幀、扣案之燒燬棉被，充其量僅能證明該條棉曾於房間內
          遭人引火點燃，尚不足以證明即係出自被告所引火燒燬，何況，依證人林
          金波於警訊時所陳『在這之前不久，丁○○已經點燃報紙丟在小孩子的房
          間床上，伊發現之後趕快拿下來踩熄』及於本院所陳「我進去房間時，報
          紙已經點燃了，丟在小孩的床上，我拿下來用腳踩熄」等語，惟依卷附現
          場照片三幀所示，並無『小孩房間床上有因火燃燒所留之痕跡』，該相片
          所示者即與證人丙○○之證述不相符。綜情以觀，證人丙○○及戊○○之
          證詞，悖於常情，前後不一，且互有出入，與現場照片及扣案燒燬棉被，
          均不足為不利於被告之證據，自難僅憑該等證詞及證物，即遽認被告有放
          火燒燬現供人使用住宅未遂之犯行。又證人丙○○雖提出乙捲錄音帶證明
          被告曾於當天『事後』提及要引爆瓦斯之事，並經被告坦承該錄音帶內容
          係出自其本人所陳述無誤，惟被告辯稱：那天是丙○○要誣賴伊放火，他
          說要叫警察來，伊才會這樣說等語（見原審八十九年八月二十一日訊問筆
          錄），而經當庭播放該錄音帶內容，被告並未於錄音帶內坦承有於前揭時
          、地在房間內引火點燃報紙、棉被之事，尚難謂該捲錄音帶與被告就本件
          放火罪嫌有何直接關連。此外，復查無其他積極證據足認被告有公訴人所
          指之放火燒燬現供人使用住宅未遂之情事，不能證明其犯罪，揆諸前揭說
          明，爰依法諭知被告無罪之判決。
四、原審以證人丙○○與戊○○之證言有瑕疵，且證人戊○○所述不符人情，認並無
    積極證據足以證明被告有犯罪之行為，而為被告無罪之諭知，其認事用法核與證
    據法則無違，檢察官上訴意旨仍以證人丙○○、戊○○證言為據，及以當時丙○○、戊○○二人在客廳，被告在臥室，如臥室內之火非被告所放，何人能信等語
    ，指摘原判決不當，請求撤銷改判，即無理由，應駁回其上訴。
據上論斷，應依刑事訴訟法第三百六十八條判決如主文。
本案經檢察官郭啟東到庭執行職務。
中      華      民      國      九十      年     六     月    二十六    日
                              臺灣高等法院刑事第二十一庭
                                  審判長法  官  葉  騰  瑞
                                        法  官  莊  明  彰
                                        法  官  黃  國  忠
右正本證明與原本無異。
如不服本判決應於收受送達後十日內向本院提出上訴書狀，其未敘述上訴之理由者並
得於提起上訴後十日內向本院補提理由書（均須按他造當事人之人數附繕本）。
                                        書記官  劉  貞  達
中      華      民      國      九十      年     六     月    二十九    日


司法院資訊處製作；財團法人民間司法改革基金會備份。
